【裁判字號】    97,抗,1940
【裁判日期】    971128
【裁判案由】    返還提存物
【裁判全文】
臺灣高等法院民事裁定                  97年度抗字第1940號
抗  告  人  乙○○
上列抗告人因與相對人甲○○間返還提存物事件，對於中華民國
97年10月20日臺灣臺北地方法院97年度聲字第2925號裁定提起抗
告，本院裁定如下：
    主  文
抗告駁回。
抗告訴訟費用由抗告人負擔。
    理  由
一、按訴訟終結後，供擔保人證明已定20日以上之期間，催告受
    擔保利益人行使權利而未行使，或法院依供擔保人之聲請，
    通知受擔保利益人於一定期間內行使權利並向法院為行使權
    利之證明而未證明者，法院應依供擔保人之聲請，以裁定命
    返還其提存物，為民事訴訟法第104 條第1 項第3 款所明定
    。前開規定，於其他依法令供訴訟上之擔保者準用之，亦為
    同法第106 條所明定。次按民事訴訟法第104 條第1 項第3
    款所謂訴訟終結，應從廣義解釋，包括執行程序終結在內，
    債權人如確已聲請撤銷假扣押裁定，並撤回假扣押執行之聲
    請，復定20日以上之期間催告受擔保利益人行使權利而未行
    使者，似不妨適用上開條文之規定，准許債權人領回其因聲
    請假扣押而提供之擔保金（最高法院75年度臺抗字第261 號
    裁定意旨參照）。又所謂「受擔保利益人行使權利」，係指
    向法院起訴或為與起訴相同效果之訴訟行為（如聲請調解或
    聲請發支付命令）而言，亦經最高法院著有80年臺抗字第41
    3 號判例可資參照。
二、相對人主張兩造間損害賠償事件，相對人前遵原法院95年度
    裁全字第6060號民事裁定，提供新臺幣（下同）96萬元為擔
    保金，以原法院95年度存字第2867號提存書提存在案。因上
    開假扣押裁定經本院以95年度抗字第931 號民事裁定廢棄確
    定，相對人並撤回原執行法院95年度執全字第2028號假扣押
    之強制執行，且未提起本案訴訟，應認已訴訟終結，相對人
    並已定20日以上期間催告受擔保利益人即抗告人行使權利而
    未行使，爰聲請返還提存物等情，業據提出假扣押裁定、提
    存書、郵局存證信函及郵件收件回執為證，並經原法院調閱
    相關卷宗查明屬實，且相對人已撤回假扣押之強制執行，亦
    有本院公務電話查詢紀錄表在卷可憑。依首揭規定，相對人
    聲請返還上開擔保金，應予准許。
三、抗告意旨雖以：原法院95年度存字第2867號提存事件之提存
    金96萬元，業經抗告人向臺灣臺北地方法院民事執行處聲請
    扣押（93年度執字第14973 號），自無准由相對人領取之理
    云云。惟查，抗告人係因與相對人間之另案返還價金事件而
    對相對人之上開提存金聲請扣押，有本院93年度重上字第24
    2 號民事判決、最高法院97年度臺上字第1005號裁定及確定
    證明書，暨抗告人97年6 月23日民事聲請狀附卷可稽，抗告
    人並非以其因相對人之不當假扣押受有損害為由而向相對人
    起訴或為與起訴相同效果之訴訟行為，揆之上開說明，尚難
    認抗告人已合法行使權利。從而，原法院裁定准許返還上開
    擔保金，核無不合。抗告人執此對原裁定聲明不服，為無理
    由，應予駁回。
據上論結，本件抗告為無理由，爰裁定如主文。
中    華    民    國    97    年    11    月    28    日
                    民事第十二庭
                        審判長法  官  陳駿璧
                              法  官  陳邦豪
                              法  官  王麗莉
正本係照原本作成。
不得再抗告。
中    華    民    國    97    年    12    月    1     日
                              書記官  劉美垣


司法院資訊處製作；財團法人民間司法改革基金會備份。
